【裁判字號】    96,上易,232
【裁判日期】    980526
【裁判案由】    損害賠償等
【裁判全文】
臺灣高等法院臺中分院民事判決  96年度上易字第232號
上訴人即被上訴人  泰新工業股份有限公司
法定代理人        丁○○○
訴訟代理人        戊○○
訴訟代理人        莊喬汝律師
被上訴人即上訴人  丙○○
訴訟代理人        黃翎芳律師
複代理人          陳姝樺律師
被上訴人          甲○○
上列當事人間請求損害賠償事件，上訴人對於中華民國96年6月8
日臺灣臺中地方法院94年度訴字2237號第一審判決提起上訴，泰
新工業股份有限公司並為訴之追加，本院於98年5月12日言詞辯
論終結，判決如下：
    主  文
原判決關於駁回泰新工業股份有限公司下項之訴部分，及訴訟費
用之裁判均廢棄。
上開廢棄部分，甲○○應與丙○○連帶給付泰新工業股份有限公
司新台幣陸拾肆萬伍仟壹佰伍拾伍元，及自民國95年3月30日起
至清償日止按年息百分之五計算之利息。
丙○○之上訴駁回。
丙○○應與甲○○再連帶給付泰新工業股份有限公司新台幣參拾
萬陸仟伍佰貳拾元，及自民國96年9月10日起至清償日止，按年
息百分之5計算之利息。
泰新工業股份有限公司其餘追加之訴駁回。
第一、二審訴訟費用由丙○○、甲○○連帶負擔。第二審追加之
訴訟費用由丙○○、甲○○連帶負擔十分之九，餘由泰新工業股
份有限公司負擔。
泰新工業股份有限公司假執行之聲請駁回。
    事實及理由
甲、程序方面
一、按訴之變更或追加，非經他造同意，不得為之，但有民事訴
    訟法第255條第1項第2款至第6款情形者，不在此限，民事訴
    訟法第446條第1項定有明文，而民事訴訟法第255條第1項第
    2款係請求之基礎事實同一者。又所謂「請求之基礎事實同
    一者，係指變更或追加之訴與原訴之主要爭點有其共同性，
    各請求所主張之利益在社會生活上可任繫屬同一或關連之紛
    爭，而就原請求之訴訟及證據資料，於審理繼續進行時，在
    相當程度範圍內具有同一性或一體性，得期待於後請求之審
    理予以利用，且無害於他造當事人程序權之保障，俾先後兩
    請求在同一程序得加以解決，避免重複審理，進而統一解決
    紛爭。」此有最高法院91年度台抗字第552號、91年度台抗
    字第648號裁定意旨可茲參照。本件上訴人即被上訴人泰新
    工業股份有限公司（下稱：泰新公司）於原審原僅起訴請求
    被上訴人即上訴人丙○○（下稱：丙○○）、被上訴人甲○
    ○（下稱：甲○○）應連帶給付於民國（下同）92年10月至
    94年7月侵占之貨款金額為新台幣（下同）645,155元。惟泰
    新公司嗣又發現91年12月至92年9月關於子○○等三家客戶
    之資料中，丙○○及甲○○在報給泰新公司之「每日市售品
    日報表」中漏而未報，並將該三家客戶之貨款侵占，而未繳
    回泰新公司，遂於本院之聲明增加請求被上訴人應再給付91
    年12月至92年9月間侵占之貨款金額313,270元，查依泰新公
    司所陳丙○○與甲○○共同所為乃長期、連續性之侵占，不
    但時間上具有接續性，且侵占之標的同一，就本院審理而言
    ，對於上訴人丙○○與甲○○未將客戶之貨款繳回泰新公司
    之行為，是否構成侵權行為，有無致泰新公司受損害一事，
    兩造所主張各自支持主張或答辯之證物、證人均同一，追加
    之訴與前訴之證據資料具有事實上之共通性與關連性，並且
    於後訴有繼續使用之可能性與價值，本宜利用同一訴訟程序
    加以審理，藉以一次解決紛爭，俾符訴訟經濟之要求，且對
    於上訴人程序權之保障亦無不利之影響。職是，在判決基礎
    事實同一之下，泰新公司所為313,270元之追加，核與民事
    訴訟法第255條第1項第2款之規定相符，無庸經丙○○、甲
    ○○之同意，而應予准許，先此敘明。
二、按民事訴訟法第183條所謂訴訟中有犯罪嫌疑牽涉其裁判者
    ，得命在刑事訴訟終結以前，中止訴訟程序，係指該犯罪嫌
    疑，確有影響於民事訴訟之裁判，非俟刑事訴訟解決，其民
    事訴訟即無由或難於判斷者而言，故法院依該條規定中止訴
    訟程序，須其訴訟有上開情形時，始得為之（最高法院43年
    台抗字第95號判例）。丙○○於本院最後言詞辯論時雖以渠
    所涉侵占之刑事案件尚未判決為由，請求裁定停止本件民事
    訴訟程序，然民事及刑事訴訟程序，各為獨立之訴訟程序，
    應由法院依其調查證據之結果而為事實認定，民事裁判不受
    刑事判決認定事實之拘束，是以本件核與民事訴訟法第183
    條所定得裁定停止民事訴訟程序之情形不符，是丙○○上開
    所請，難予准許。
乙、實體方面
壹、上訴人即被上訴人泰新公司方面：
一、泰新公司起訴主張：甲○○、丙○○分別任職泰新公司台中
    分公司及總公司擔任副理及副總經理，泰新公司查帳時發現
    台中分公司所填載之「每日市售品流水表」，與分公司呈報
    總公司之「台中分公司市售品日報表」不符，經詢問台中分
    公司送貨司機，均稱確實依「每日市售品流水表」所載之項
    目送貨或收款，並將所收貨款全數交由甲○○處理，甲○○
    承認有收受如附表1、2、3所示客戶代號「和成 (育盛即丑
    ○○)」、「寅○○」及「子○○」之銷貨帳款，並稱已將
    上揭貨款交由丙○○處理，丙○○雖承認收受貨款，惟稱為
    其個人於年終時所認購銷貨之沖銷，甲○○明知客戶「和成
    (育盛)」、「寅○○」及「子○○」均有銷貨、收款之實，
    卻於呈報總公司之「每日市售品流水表」內，漏而未報，其
    知情未報，與丙○○有共謀之嫌，甲○○、丙○○2人侵吞
    泰新公司上述之貨款，造成泰新公司有如下金額之損害：1
    、和成 (育盛)貨款7萬6090元、2、寅○○貨款3萬3505元、
    3、子○○貨款53萬5560元，甲○○、丙○○2人偽造文書、
    侵占貨款及違背職務，將公司貨品私售他人，造成泰新公司
    鉅額損害，惟泰新公司暫請求全部請求之最低金額，為此爰
    依民法第184條、第185條之規定提起本訴。
二、泰新公司於本院補充陳述：
（一）丙○○及甲○○等二人確實有將泰新公司貨品出售予子○
      ○等三家客戶，然卻未將所收受之貨款繳回泰新公司。
（二）泰新公司所舉辦我愛象頭活動，每年度員工認購之貨品早
      已於當年度銀貨兩訖，此已經證人己○○、陳廷儀、壬○
      ○、癸○○、乙○○、卯○○、辰○○等多人於原審證述
      甚詳。
（三）丙○○與甲○○所出予子○○等三家客戶之貨品中，部份
      貨品根本為歷年來「我愛象頭」活動中所無：
  １、首先，就所列歷年來我愛象頭員工認購活動之品項觀之，
      再對照客戶「育盛（和成）」、「寅○○」、「子○○」
      所購貨品之品項，其中合成皂110入、10入（按歷年來我
      愛象頭僅販售100入之規格）、象王洗衣粉4.5KG、洗潔精
      4.5KG等根本於「我愛象頭」員工認購之品項中所無，是
      以丙○○所辯稱其出貨係其於我愛象頭員工認購活動中所
      購買一事，明顯係臨訟混淆謊稱之詞。
  ２、又丙○○見泰新公司提出我愛象頭歷年來所販售之貨品項
      目後，丙○○始改口稱係其換貨所得，然泰新公司舉辦我
      愛象頭之目的本係在於年終時為提昇公司向心力、獎勵員
      工，所舉辦得讓員工以員工價認購公司產品之活動，就是
      因為舉辦目的在於鼓勵員工，性質上本與一般客戶之銷售
      不同，所以活動貨品項目亦做出區別，而有些不同於一般
      銷售之規格，是以假若真如丙○○所言之可以換貨，則泰
      新公司何需於每年大費周章公告活動貨品品項？此足見丙
      ○○所辯之不合常理。
（四）丙○○雖一再辯稱出予客戶之貨品為其於「我愛象頭」活
      動中所購買並寄庫，然其竟連自己究竟何時購買？購買多
      少？價金為何？何時給付價金？如何給付價金？何時得到
      泰新公司同意而寄放於泰新公司倉庫等等，全未提出確切
      說明。
貳、被上訴人即上訴人丙○○方面：
一、丙○○則以：代號「和成 (育盛)」、「寅○○」及「子○
    ○」等3家客戶，為其客戶而非泰新公司客戶，其所收受上
    述貨款，乃其個人於每年度向泰新公司所認購之銷貨，寄存
    於公司而未對其出貨，待自己或委由甲○○尋得買主後，再
    以個人名義售與「和成 (育盛)」、「寅○○」及「子○○
    」等客戶，故泰新公司未對該3家客戶銷貨，則對等客戶無
    貨款可收取，丙○○並無侵占之問題；泰新公司自不得以「
    台中分公司市售品日報表」與「每日市售品流水表」之差異
    ，即謂丙○○有侵占貨款之侵權行為；況丙○○完全未經手
    收受貨款及出貨，無法侵占貨款等語資為抗辯。
二、丙○○於本院補充陳述：
（一）丙○○在本件中出售與「子○○」、「育盛」、「寅○○
      」之貨品乃是丙○○向泰新公司認購之商品未出貨或換貨
      所得之貨物，並無侵占貨物或貨款情事。
  １、丙○○身為公司台中分公司經理，雖對公司所販售之肥皂
      、洗衣粉等根本不可能有數十萬元如此巨大之需求，惟為
      表示對公司之支持乃先大量跟公司進貨，並曾因此於年終
      獲得公司獎勵。而丙○○向公司進貨後，因數量龐大根本
      不可能自用，故乃寄存於台中分公司而未要求公司出貨，
      待丙○○之親友有需要時再售貨或換貨銷售，且委由台中
      分公司甲○○代為出貨，再透過甲○○收款交還本人或本
      人自己收款，故根本無所謂侵占之問題。
  ２、泰新公司主張丙○○年終所認購之商品已於當年度銀貨兩
      訖，不可能再有貨品寄庫自嗣後出售與子○○等人，泰新
      公司於原審並舉丙○○歷年認購商品統計表，主張係丙○
      ○自86年至93年參加我愛象頭之歷年金額，其總額為311,
      094元云云，就此，丙○○否認公司提出歷年認購商品統
      計表之資料為真正，泰新公司應舉證該資料為真證，並提
      出製表之依據及何人所製作，並命泰新公司陳報原證物係
      何人製作，並提出證物原本，且傳喚製作人到庭說明其製
      表之依據。
  ３、丙○○於原審將86年認購53萬多會誤記為87年度乃係因85
      年度丙○○認購20多萬而次年86年認購53萬多。惟依泰新
      公司提出之歷年認購商品統計表之金額，卻記載丙○○87
      年度認購22萬多，但87年僅有1569，故丙○○乃誤以22萬
      多是86年度，而87年度自然應為53萬多所致。惟此若泰新
      公司肯提出85、86年之上述日報表，並再傳喚相關證人即
      可證明丙○○所述為真。
  ４、丙○○參與泰新公司「我愛象頭」或員工認購活動所認之
      商品在當年度銀貨兩訖，根本不實。
  ５、末者，因泰新公司每年底進行我愛象頭之認購活動，員工
      大量認購而未出貨，乃大量寄庫於公司，丙○○所購買之
      商品亦是如此。此依甲○○之供詞，其稱丙○○確實有寄
      庫，且是直至94年7月後才沒有庫存，故足見在泰新公司
      主張侵占公司貨物之期間，丙○○確實是有寄庫貨品而可
      出貨而未有侵占情事。
（二）泰新公司於原審所提出貨款統計表其備註欄有關產品之單
      價有不實及不客觀之情形，例如93年2月21日之ＶＰ皂，
      泰新公司主張為每箱620元，但在86年12月23日之日報表
      ＶＰ皂每箱只要460元，故泰新公司必須舉證說明該產品
      之單價是如何計算而得。按若泰新公司主張本件出售之貨
      物係泰新公司侵占或竊取，則泰新公司要求賠償時，自應
      證明該貨物之成本為多少，始得主張為所受損害，按貨品
      之出售價並非其成本，且出售予不同之客戶，價格亦不相
      同，故不應以出售價格為準，應舉其成本會計之資料為準
      。又若泰新公司主張本件貨款被侵占，則泰新公司要求賠
      償，自應舉證本件所有之交易價格為多少，原審對此完全
      未命泰新公司舉證即率認泰新公司主張之金額為正確，實
      有違誤。
（三）就客戶子○○、寅○○、育盛是否是泰新公司客戶此點，
      泰新公司舉出為公司客戶報表影本、送貨單影本為證，但
      公司客戶報表影本是何時製作之報表，是何人製作根本不
      明，也無法證明上述情事。另上述送貨單影本是94年6月
      27日以後之送貨單，根本無法證明在泰新公司所舉之侵占
      貨品92年至94年6月或7月間該三人即為泰新公司公司之長
      期客戶。另泰新公司舉訪問表欲證明「子○○」、「育盛
      」始終係泰新公司之客戶，丙○○認上開訪問表乃何人所
      出具並不明確，並無任何「證據能力」及「證明力」可言
      。且縱使得為證據，惟依其上之記載，正好證明在丙○○
      與其交易之期間，其等二人與泰新公司無任何交易之行為
      ，足見丙○○主張係自己出售自己所有之寄庫商品與其等
      二人，實可採信，故根本無侵占貨款之情事。另證人子○
      ○亦證稱十年前即有跟泰新公司買貨，但四、五年前即因
      泰新公司賣的太貴而沒向泰新公司買賣一年多，直至丙○
      ○來拜訪說會與別人一樣才繼續買，據此足見確實子○○
      於四、五年前即未向泰新公司買貨而由丙○○自己去接洽
      後，才繼續購買，而只係證人子○○不知所購買之貨品是
      丙○○向泰新公司所認購之商品而已，尚與丙○○所辯相
      符。另證人育盛公司丑○○亦證稱有一段時間未跟泰新公
      司購買，因為是價錢的關係。後來丙○○有去找他並表示
      可以員工價賣給他，我表示同意後，也是司機送貨來，簽
      收單也是公司的簽收單，後來都是丙○○詢問是否要訂貨
      ，就跟丙○○訂貨，後來丙○○沒有來後（即丙○○已無
      寄庫品即甲○○所述94年6、7月時已沒有丙○○庫存），
      證人即因缺貨而直接向泰新公司訂貨，而證人上述證詞亦
      與丙○○及甲○○所辯及陳述相符。另證人寅○○亦證述
      其向丙○○購買的貨是丙○○向泰新公司所購買之貨，而
      非向泰新公司買貨，足證丙○○所辯屬實。況且早在民國
      88年底，丙○○即在台北總公司任職，從未擔任台中業務
      工作，於本案出貨與子○○期間，根本無須為台中分公司
      推展業務，若非出售自己寄庫之商品，何須去找子○○等
      人銷貨。
（四）丙○○不同意泰新公司之追加：
  １、泰新公司所稱之侵佔款項，每筆款項皆是獨立事件，亦是
      不同之基礎事實，並不符合請求之基礎事實同一之要件；
      且亦非單純之擴張或減縮應受判決事項之聲明，其已涉及
      不同之事實，故追加無理由。
  ２、此部分已罹於二年時效，故泰新公司請求應無理由。
      縱泰新公司主張自知悉時起算，然而泰新公司亦應就其何
      時知悉之變態事實負舉證責任，若未能舉證，應認為已罹
      於時效。
  ３、關於子○○貨款及育盛貨款，泰新公司並未提出「送貨單
      」，故不能證明泰新公司確實有送貨給子○○。此可比照
      泰新公司於原請求範圍內，於原審有提出送貨單，而追加
      部分並未送出送貨單，故無法證明確實有送貨給子○○。
  ４、關於追加育盛部分：
      於泰新公司所提出之92年9月8日「每日市售品流水表」，
      其中所客戶名稱為「和盛」，並非育盛。故不能認為是育
      盛之款項。於泰新公司所提出之92年4月16四「每日市售
      品流水表」，其中客戶名稱為「和成」，並非育盛，而和
      成與育盛並非同一客戶，此於一審已經泰新公司承認。
參、甲○○方面：
一、甲○○則以：其係依泰新公司公司主管即丙○○之指示辦理
    ，方未將由司機所填寫之「每日市售品流水表」中「和成 (
    育盛)」、「寅○○」及「子○○」3家客戶如附表所示之之
    銷售商品金額，記載於「台中分公司市售品日報表」，其銷
    售金額亦交予丙○○，其依公司主管指示執行職務，並無任
    何不法侵害泰新公司之行為等語，資為抗辯。
二、甲○○於本院補充陳述：
（一）本件系爭貨物根本為丙○○所有。且據證人子○○、丑○
      ○所述，買賣之接洽根本係與當時台北總公司副總丙○○
      接洽，非台中分公司之業務接洽，證人子○○不確定出賣
      人為何人，亦未確定所購買之貨物為泰新公司所有。至於
      子○○曾向台中分公司訂貨，其乃是丙○○在台北上班，
      系爭貨物乃丙○○寄庫，泰新公司對丙○○有交付貨款之
      義務，丙○○立於公司債權人之立場要求，與丙○○之客
      戶子○○等人表示要訂貨直接與甲○○接洽，甲○○在債
      權人丙○○指示下，把子○○等人所訂購之丙○○寄庫貨
      品出貨，實無違法。
（二）依甲○○親立文件記載內容：「有關台中分公司客戶子○
      ○之帳號及育盛、寅○○之帳單，在我任職分公司主管，
      副總北上台北時，曾交代該客戶如有銷貨，即交由他轉回
      總公司處理。」（原審卷第一宗第6頁）亦與甲○○及丙
      ○○所主張之內容不相違背，所謂「客戶」並未明確表示
      子○○等係泰新公司直接交易之客戶或丙○○找來出售寄
      庫於泰新公司貨品之客戶，故泰新公司主張甲○○竟在明
      知渠等為泰新公司貨品之客戶之前提下，仍未依公司流程
      將款項交回，並私下將該款項或客戶簽收單交予丙○○，
      自非有理由。
（三）又子○○等三客戶訂貨時，由於員工認購活動之送貨仍須
      開立送貨單，此由證人司機壬○○已證明，且其亦證稱員
      工認購之產品公司會幫忙送貨，故甲○○自會開立泰新公
      司之送貨單，並指示泰新公司之司機送貨與該三家客戶，
      就此根本無法證明甲○○與丙○○共謀侵佔。
（四）又與子○○等人之交易流程觀之，其等經丙○○接洽（非
      泰新公司業務員接洽），由丙○○出售其寄庫商品，並即
      打電話與甲○○、由泰新公司開公司之送貨單、以泰新公
      司司機送貨、填泰新公司司機流水表等，此亦係員工認購
      貨品出貨之正常交易流程。
（五）又子○○等雖曾為上訴人泰新公司客戶，然證人子○○等
      於原審95年9月4日庭訊證述可知，其等均與泰新公司中斷
      交易甚久，是丙○○來接洽才來買貨，此與上訴人泰新公
      司之主張亦有不符。
肆、原審經審酌兩造所提出之攻擊防禦方法後，認系爭64萬5155
    元貨款為泰新公司所有，丙○○於收悉貨款後，將之侵占入
    己，是泰新公司基於民法侵權行為損害賠償請求權之法律關
    係，請求丙○○給付64萬5155元，及自95年3月30日起，至
    清償日止，按年息百分之5計算之利息，為有理由，應予准
    許，並為供擔保後得為假執行及免為假執行之宣告；另泰新
    公司對被上訴人甲○○之請求，因甲○○之行為與侵占貨款
    之侵權行為構成要件尚不該當，且無共謀侵占之意，故泰新
    公司此部分之請求無理由，應予駁回。泰新公司不服第一審
    之判決提起上訴，於本院上訴聲明為：原判決關於駁回甲
    ○○部分廢棄。甲○○應與丙○○連帶給付泰新公司645,
    155元，及自95年3月30日起至清償日止按年息百分之五計算
    之利息。前項聲明，泰新公司願供擔保請准宣告假執行；
    追加聲明為：丙○○除原審判決所命645,155元及自95年3
    月30日起至清償日止按年息百分之5計算之利息外，應再給
    付泰新公司313,270元及自擴張聲明書狀送達翌日起至清償
    日止按年息百分之五計算之利息。甲○○應與丙○○負連
    帶損害賠償之責。訴訟費用由丙○○、甲○○連帶負擔。
    泰新公司於本院答辯聲明為：駁回丙○○之上訴。第二
    審訴訟費用由上訴人丙○○負擔。被上訴人即上訴人丙○○
    於本院上訴聲明為：原判決不利於上訴人丙○○部分廢棄
    。上廢棄部分，被上訴人泰新公司於第一審之訴及假執行
    之聲請均駁回。答辯聲明則為：追加之訴駁回。追加之
    訴之訴訟費用由被上訴人泰新公司負擔。甲○○於本院答辯
    聲明為：上訴及追加之訴駁回。第一、二審訴訟費用由
    上訴人負擔。
伍、兩造不爭執之事實：
一、甲○○、丙○○均任職泰新公司，分別擔任台中分公司主任
    兼軍公教副理及總公司副總經理之職，丙○○於89年3月起
    自台中調至台北任總公司副總經理，甲○○於89年3月升為
    台中分公司的主任，90幾年才開始兼任軍公教的副理，89年
    3月1日以前，甲○○斯時為台中分公司業務，84、85年甲○
    ○為台中分公司會計（本院卷第三宗第93頁背面）。
二、泰新公司為一銷售肥皂等化學清潔用品之公司，而於丙○○
    任職期間，就如原審判決附表1、2、3所示之客戶，於原審
    判決附表所示時間，確有由泰新公司僱用之司機載送如原審
    判決附表所示金額之貨物，並以泰新公司之送貨單，將貨物
    出售予該等客戶（本院卷第三宗第94頁）。
三、系爭「台中分公司市售品日報表」係甲○○所製作，交予台
    北泰新公司總公司（本院卷第三宗第94頁）。
陸、本件之爭點：(1)原審判決附表1、2、3、4、5所示售予「和
    成（育盛）」、「寅○○」及「子○○」等客戶之貨物，究
    為何人所有？該出售之系爭貨款，屬何人所有？泰新公司於
    本院追加之本院卷第1宗第34、35、78頁之清單上所載（即
    附表4、5），泰新公司是否確實有交付清單上所載的貨物給
    「和成（育盛）」及「子○○」等客戶？(2)倘丙○○之行為
    構成侵權行為，甲○○是否應負共同侵權之責任？(3)泰新公
    司於二審追加起訴之313270元部分，是否罹於時效？(4)損害
    賠償的金額應如何計算？
一、附表1、2、3、4、5所示售予「和成（育盛）」、「寅○○
    」及「子○○」等客戶之貨物，究為何人所有？該出售之系
    爭貨款，屬何人所有？泰新公司於本院追加之本院卷第1宗
    第34、35、78頁之清單上所載（即附表4、5），泰新公司是
    否確實有交付清單上所載的貨物給「和成（育盛）」及「子
    ○○」等客戶？
（一）本件泰新公司主張：甲○○、丙○○均任職泰新公司，分
      別擔任台中分公司副理，及總公司副總經理之職，泰新公
      司於查帳時發現台中分公司所填載之「每日市售品流水表
      」，與呈報總公司之「台中分公司市售品日報表」不符，
      其中「每日市售品流水表」記載如附表1所示「和成 (育
      盛)貨款」7萬6090元貨款、如附表2所示「寅○○」貨款
      3萬3505元、如附表3所示「子○○」貨款53萬5560元之貨
      款，如附表4、5所示之貨款，於泰新公司經詢問台中分公
      司送貨司機，均稱確實依「每日市售品流水表」所載送貨
      或收款，並將所收貨款全數交由甲○○處理，惟甲○○、
      丙○○2人將如附表1、2、3、4、5所示款項，侵占入已，
      未依規定向泰新公司報帳入款等語，甲○○固承認有收受
      客戶「子○○」、「和成 (育盛)」及「寅○○」等人之
      銷貨帳款，惟辯稱：其係依主管丙○○之指示辦理報帳，
      且將上揭貨款交由其上司丙○○處理，其未收受占用任何
      款項等語，丙○○雖承認收受「子○○」、「和成 (育盛
      )」及「寅○○」等客戶之貨款，惟陳稱：上開泰新公司
      主張之貨款，為其個人於年終時所認購銷貨之沖銷，對「
      子○○」、「和成 (育盛)」及「寅○○」等客戶前述銷
      售，係以丙○○之貨物出售，貨款自屬丙○○所有，丙○
      ○並未侵占泰新公司貨款云云。是本件應審究者為：系爭
      如附表1、2、3、4、5所示出售予「和成 (育盛)」、「寅
      ○○」及「子○○」等客戶之貨物，究為何人所有？該出
      售之系爭貨款，屬何人所有？泰新公司是否確實有交付附
      表4、5之所載的貨物給「和成（育盛）」及「子○○」等
      客戶？經查：
（二）本件丙○○受僱於泰新公司，擔任泰新公司副總經理之職
      務，是丙○○受任於泰新公司而為泰新公司服務之人，本
      件丙○○因其職務而為泰新公司處理事務所取得之金錢，
      自屬泰新公司所有，依法丙○○就其因行使職務，為泰新
      公司取得之金錢，應入帳繳交泰新公司，自屬無疑。本件
      泰新公司為一銷售肥皂等化學清潔用品之公司，而於丙○
      ○任職期間，就如附表1、2、3所示客戶，於附表所示之
      時間，確有由公司僱用之司機載送如附表所示金額之貨物
      ，並以公司之送貨單，將貨物出售予該等客戶之事實，為
      兩造不爭執，並有泰新公司所提出如附表1、2、3所示之
      統計表3份、每日市售品流水表1份、台中分公司所製作之
      市售日報表1份、送貨單6紙為證（原審卷第1宗第7至209
      頁、原審卷第1宗288至294頁、原審卷第2宗第125至127頁
      ）；況證人子○○、丑○○亦到庭陳證：有向泰新公司訂
      購物品，並由泰新公司司機載貨交付予其等語（見原審卷
      第二宗第115至118頁），是泰新公司主張其於附表1、2、
      3所示之時間，有各別出貨如附表1、2、3示之物品予客戶
      「和成 (育盛)」、「寅○○」及「子○○」之事實，自
      非無據。且甲○○就泰新公司主張前開出售、送貨之事實
      ，亦不爭執，並陳稱：該等貨物出售之款項，其已交由丙
      ○○收取，其僅依丙○○之命令，而製作呈報泰新公司之
      日報表等語（原審卷第1宗第314頁），是泰新公司主張其
      確有出售如附表1、2、3所示金額之貨品予客戶「和成 (
      育盛)」、「寅○○」及「子○○」，而該銷售之金額由
      丙○○取走等情，應堪信為真實。
（三）泰新公司於本院追加之本院卷第一宗第34、35、78頁之清
      單上所載（即附表4、5），泰新公司是否確實有交付清單
      上所載的貨物給「和成（育盛）」及「子○○」等客戶？
      經提示泰新公司所提出之91年12月至92年9月之流水表及
      台中分公司市售品日報表予甲○○，甲○○自認倘流水表
      有出貨（給「和成（育盛）」、「寅○○」及「子○○」
      等客戶），即是正確的等語（本院卷第4宗第8頁背面），
      而依本院卷第1宗第36至89頁之流水表所載確有出貨予「
      和成（育盛）」及「子○○」，丙○○亦自認91年12月至
      92年9月之間，「和成（育盛）」、「寅○○」及「子○
      ○三個客戶所買的貨都是向渠買的明確在卷，甲○○亦為
      如是自認（本院卷第4宗第8頁背面），且參諸證人子○○
      95年9月於原審證稱：與泰新公司買貨大約有10年，4、5
      年前有一年多沒向泰新公司，後來丙○○來拜訪才又向泰
      新公司買等語（原審卷第1宗第116頁），依時間推算，91
      年12月至92年9月間，證人子○○確有向泰新公司買貨，
      堪認「和成（育盛）」及子○○確於91年12月至92年9月
      間向泰新公司買受價值313,270元之貨品。丙○○雖辯稱
      附表4、5之流水表並無送貨單云云，然依丙○○及甲○○
      之上開自認既已足為前開認定，則雖泰新公司因事情發生
      之時間較久而未能提出附表4、5之送貨單，亦尚不能據此
      而為有利於丙○○之認定。末以丙○○、甲○○既均稱「
      和成（育盛）」、「寅○○」及「子○○」等三個客戶所
      買的東西均是向丙○○買的，而非向公司購買一情（本院
      卷第4宗第8頁及背面），則附表4、5之貨款亦係由丙○○
      收走亦堪認定。
（四）按當事人主張有利於己之事實，就其事實有舉證之責任，
      民事訴訟法第277條定有明文。又事實有常態與變態之分
      ，其主張常態事實者無庸負舉證責任，反之，主張變態事
      實者，則須就其所主張之事實負舉證責任（最高法院86年
      度台上字第891號判決參照）。本件丙○○辯稱：前述泰
      新公司主張出售予「和成 (育盛)」、「寅○○」及「子
      ○○」等客戶如附表1、2、3、4、5所示之貨品，係其向
      泰新公司購買而寄庫在泰新公司倉庫，其後由其於附表1
      、2、3、4、5所示之時間，自行出售予「和成 (育盛)」
      、「寅○○」及「子○○」等客戶，並收取價金，即丙○
      ○並無侵占貨款之事實云云，惟丙○○前揭辯詞，既為泰
      新公司否認，則泰新公司倉庫內之貨物屬泰新公司所有係
      屬常態事實，丙○○主張該等出售予子○○等三人之貨物
      係渠寄庫之變態事實，自應由丙○○、甲○○負舉證之責
      任。經查：
  １、丙○○雖辯稱：如附表1、2、3、4、5所示系爭出售予客
      戶「和成 (育盛)」、「寅○○」及「子○○」之貨品為
      其於86、87年間因參加「我愛象頭」活動而向公司購買53
      萬多元之貨物，而寄放在公司倉庫云云，雖與證人庚○○
      、林麗香於原審證稱丙○○有購買53萬多元之貨品一情（
      原審卷第1宗第頁）相符，然是否有寄庫之情形則有未明
      ？丙○○就其何時得泰新公司同意而將貨物寄於泰新公司
      倉庫之事實，即有究明之必要。
  ２、依甲○○所陳：丙○○個人無寄庫的清單，但是台中分公
      司有一個總的存貨表，上面就有一個帳面上的存貨，還有
      實際的盤點數，及寄庫的數量，這個寄庫就有包括丙○○
      及其他客人的寄庫。這個存貨表每月製作一次，由倉管人
      員盤點及製作報表。泰新公司92年到94年的倉管人員是乙
      ○○，乙○○知道存貨的數字是有包括寄庫等語（本院卷
      第3卷第186頁背面），並陳稱：倉管於每月盤點時會知道
      公司每月的貨有多少，倉管盤點是點實際上的貨，每天的
      出入庫都是他在處理，寄庫表也是他製作做的，寄庫清單
      也是她製作的，寄庫清單是業務寫的，倉管那邊也有一份
      ，倉管再依據該單盤點，有無丙○○的貨倉管會知道。有
      一份存貨表是專門記公司每日的出貨及進貨，由這個表就
      可以看出公司的貨有多少，這個資料是倉管在管的，所以
      盤點後的數量，她只要減掉公司的貨以及客戶寄存的貨，
      如果剛好是零，就表示正確。如果有多出來的話就是丙○
      ○的貨，乙○○係於91-93年擔任倉管，在該期間丙○○
      如果有寄庫的話，這個倉管應該知道等語（本院卷第2宗
      第26頁）。然證人即泰新公司台中分公司91至93年之倉管
      乙○○業於原審證稱當時並無寄庫之情形明確在卷（原審
      卷第1宗第402頁）；雖丙○○辯稱渠寄庫時，乙○○尚未
      到台中分公司，故不知渠寄庫情形云云，然查依丙○○及
      甲○○所辯，丙○○既係在86、87年間寄庫，持續至94年
      4、5月或94年5、6間始無寄庫的數量（本院卷第4宗第186
      頁背面），則91至93年間丙○○均尚有貨物寄庫中，依甲
      ○○所陳倉管之上開職司內容，則倉管理當知悉丙○○寄
      庫一事，然證人乙○○既證稱當時並無寄庫之情形，實難
      認丙○○、甲○○所辯丙○○參加「我愛象頭」活動後有
      寄庫一情為可採。
  ３、證人即我愛象頭員工認購活動提案人己○○證稱：「我在
      91年5月10日才離開泰新公司，86年12月6日我提出『我愛
      象頭』活動，我以前受僱的公司曾經辦過類似回饋的活動
      ，所以我建議公司可以參考辦理，….，結款方式是銀貨
      兩訖，…」「這是銀貨兩訖的活動，購買的貨物馬上交給
      親戚朋友，買很多的話也一樣，馬上領走。」（原審卷第
      1宗第316至317頁、本院卷第4宗第124之1頁）。證人陳廷
      儀證稱：「依照訂貨的金額交錢給會計，然後會計開發票
      給我們，並把貨領走，如果買很多，司機不會配合送貨，
      購買的員工要想辦法在當天把貨領走，不能放在公司。」
     （原審卷第1宗第342頁）。證人壬○○證稱：「我愛象頭
      的活動沒有寄庫，貨品都要當天送完。」（原審卷第1宗
      第401頁）。證人癸○○證稱：「活動完，錢繳清，貨就
      要領走。」（原審卷第1宗第402頁）。證人辰○○證稱：
      「所以員工訂多少貨就會拿走多少貨，並不會有寄庫的情
      形。」（原審卷第2宗第151頁）。堪認「我愛象頭」活動
      確無寄庫之情形。丙○○雖以該等證人均與泰新公司有僱
      傭關係或曾有僱傭關係，故其等之證言偏袒泰新公司，且
      其等因購買之貨品較少，故馬上領走，與渠大量購買之情
      形不同云云，然該等證人既係當時參與「我愛象頭」活動
      者，自有不可代替性，且證人己○○亦證稱當時丙○○有
      得過第一名，可是第一名、第二名及第三名的金額都很接
      近等語（本院卷第4宗第124之1頁），可知並非僅有丙○
      ○購買大量貨品，而上開證人所證既無法證明有何違反事
      實之情形，是其等之證言應可採信，是「我愛象頭」活動
      確無寄庫之情形。
  ４、再者，若為客戶寄庫貨品之買賣會有「寄庫清單」，且司
      機於出貨時，會於每日市售品流水表上載明「還某年某月
      寄庫」。查泰新公司在寄庫買賣之情形，不但會有寄庫清
      單可資核對，並在寄庫貨品之出貨上，司機會於「每日市
      售品流水表」上載明「還某年某月寄庫」，有每日市售品
      流水表可供核對（原審卷第1宗第179至184頁、第288至29
      2頁）。另參諸證人即泰新公司會計辛○○到庭陳證：「
      ．．．公司日報表是會計負責填載，我們的流程是接獲訂
      單，由負責此筆業務的人開出送貨單，司機依送貨單送貨
      ，司機依照實際送貨量填具流水表，流水表有記載金額就
      是實際銷售數量，我就會列入市售品日報表的銷售金額欄
      ，沒有記載的部分，我們再核對貨品情形，依照司機在流
      水表所記載的情形（還庫），進行核對，還庫部分不會記
      載在我的日報表上。．．．寄庫買賣時，有寄庫清單。」
      （見原審卷第1宗第345至346頁），依證人辛○○上開證
      述，泰新公司必有實際出售貨品，方會記載於流水表，並
      由會計人員轉載於市售品日報表，以供泰新公司核對實際
      銷售金額及核銷出售貨品，寄庫買賣時，司機會記載於流
      水表上以供會計進行核對，核對無誤後，寄庫之還庫情形
      始不記入日報表。況證人即泰新公司自74年服務迄作證時
      之司機壬○○證稱我愛象頭司機幫忙送貨不會記載流水表
      上等語明確在卷（原審卷第1宗第401頁），本件出予「和
      成 (育盛)」、「寅○○」及「子○○」三位客戶之物品
      既均記載於流水表內，自非泰新公司之員工於我愛象頭活
      動中所購入之貨物甚明。
  ５、再者，據甲○○所言，其每月都有製作公司庫存表予丙○
      ○，則丙○○處自會有其記載其寄庫數量之存貨表，然本
      案自94年9月以來至今，卻未見丙○○提出任何資料。而
      甲○○稱「我每月都會給他一份公司庫存表。這份報表他
      就會知道倉庫有多少存貨，他的寄庫有多少。」（本院卷
      第2宗第25頁），換言之，有了甲○○每月製作予丙○○
      之庫存表，丙○○理當對於自己有多少寄庫量清楚才是。
      但丙○○卻自認對於自己確實於我愛象頭中購買多少金額
      之貨品，已不復記憶，並不知自己實際購買多少，有多少
      的寄庫量云云（本院卷第2宗第29頁），實令人不解，尤
      甚者，若有存貨表可供辨認丙○○之寄庫，則按常理而言
      ，在第一個月做了存貨表之後，理當會有紀錄丙○○之寄
      庫數量，則往後的數月，只需傳承該張寄庫數量，並按月
      扣減出貨即可，甲○○何以需每個月辛苦盤點？並從倉庫
      數量扣除客戶寄庫，如此大費周章，更加顯現甲○○所辯
      之不合常理。
  ６、丙○○雖舉證人庚○○、林麗香到庭依序分別陳稱：「．
      ．．其他分公司的會計小姐，有的告訴我，賣的金額比較
      高有寄庫情形．．．」、「．．．員工買數量大的時候，
      知道有寄庫的情形．．．」等語（見原審卷第1宗第344至
      346頁），惟證人庚○○所證寄庫之情形，係傳聞其他不
      詳姓名之人，而證人林麗香亦僅籠統陳稱：「．．．員工
      買數量大的時候，知道有寄庫的情形．．．」，其等就丙
      ○○何時有經泰新公司同意而寄庫？寄庫之物品數量為何
      ？寄於何處？均未能詳述，僅空言有傳聞寄庫的情形，自
      難以證人庚○○、林麗香片面言之不詳之證詞，即為丙○
      ○有利之認定。
  ７、丙○○雖辯稱依司機所證一車次只能裝載不到15000元之
      貨物，渠於87年購買53萬元的貨，需要36車才載的完，渠
      如何能自己一次搬走36部車的貨品而銀貨兩訖云云，然丙
      ○○究係如何渠因參加我愛象頭活動所購買之貨物，乃係
      丙○○個人如何處理其貨物之問題，非可謂渠無法一次搬
      走全部購入之物品即反推認其因我愛象頭活動所購買之貨
      物必係寄存於泰新公司台中分公司倉庫內。
  ８、綜上，丙○○辯稱：如附表1、2、3、4、5所示貨物為其
      因參加「我愛象頭」活動向泰新公司購買過多產品而泰新
      公司同意寄庫云云，自難遽採。
（五）丙○○、甲○○辯稱如附表1、2、3、4、5所示貨物係丙
      ○○以自己名義出售予「和成（育盛）」、「寅○○」及
      「子○○」等三客戶云云，經查：
  １、證人子○○證稱：「…我並沒有與他個人（指丙○○）聯
      絡，也沒有特別找何人來訂貨，因為跟誰訂貨價錢都一樣
      ，我並沒有印象丙○○告訴我要以員工價賣給我，價錢還
      是跟以前一樣…。」「…，所以我訂貨都是直接打電話給
      泰新公司營業所，營業所就派司機送貨，我就直接付現給
      司機，我現在還有向泰新公司訂貨，…。」「…公司有開
      給我的是公司名義收據、發票。」、「我所訂的貨泰新公
      司就拿這個送貨單給我簽收。我所說的收據就是原證28送
      貨單，只有我需要發票時，才向公司請他們開發票給我。
      」等語（原審卷第2宗第116頁）。
  ２、證人丑○○（即育盛負責人）證稱：「以前外務來推銷時
      就向他們訂貨，現在外務人員比較少，我們就打電話向他
      們訂貨，打到台中營業所訂，沒有固定的人員在處理，我
      們訂完貨後，司機送貨來..。」「…我表示同意後，也是
      司機送貨來，簽收單也是公司的簽收單…，後來陳先生沒
      有來之後，也沒有交待我跟誰訂貨，我因缺貨打電話給公
      司訂貨，接電話的人並沒有固定是何人…」（原審卷第2
      宗第117、118頁）。
  ３、綜上可知，在證人子○○、丑○○之認知裡，其均係與泰
      新公司為交易對象，且該等貨品亦係以泰新公司名義出貨
      、以泰新公司司機送貨，甚且客戶訂貨打電話至泰新台中
      營業所，也沒有特定找誰訂貨，證人子○○亦證述發票係
      開泰新公司名義發票，此外並有泰新公司之94年度客戶電
      話記錄本（見本院卷第1宗第107至128頁）可資證明，此
      電話記錄乃係客戶打電話至泰新公司訂貨時，由負責接電
      話之泰新公司員工所填寫、紀錄，此為甲○○所自認（本
      院卷第3宗第95頁），而子○○、和成（育盛）亦名列其
      中，則子○○等客戶是與泰新公司交易、是泰新公司之客
      戶一事，實已不容否認。然丙○○竟辯稱系爭之三位客戶
      均係向渠買貨云云（本院卷第3宗第95頁背面、第4宗第8
      頁背面），甲○○亦附和丙○○之上開辯詞（本院卷第4
      宗第8頁背面），均非可採。應堪認「和成 (育盛)」、「
      寅○○」及「子○○」等三位客戶均係向泰新公司購貨，
      該等客戶之貨款自應由泰新公司收款，卻均由丙○○收走
      。
  ４、另證人江坤山即丙○○之舅父到庭陳稱：「寅○○是我對
      外經營所用之名字，我已經二十幾年沒有經營，後來轉讓
      給別人經營．．他（丙○○）來我家玩，向我表示公司淡
      季，他有向公司優惠價買貨．．．我向他買沒幾次，大約
      2、3萬元，分好幾次買都是丙○○之太太送來的．．．我
      都用現金給他太太．．．這張（送貨單）是不是我簽的已
      經不記得．．．」等語（見原審卷第2宗第118頁），依證
      人江坤山證述，其顯不知系爭糾紛之內容，且證人江坤山
      係以現金向丙○○購貨，且由丙○○之妻送貨予江坤山，
      實與本件由泰新公司委派公司司機載貨交運之情節不符，
      而泰新公司既已提出附表2所示物品之公司司機送貨單，
      自難認證人江坤山所述之購買情節，係指本件泰新公司所
      主張之附表2之系爭貨品買賣，是江坤山之上述證詞，亦
      難為丙○○有利之認定。
（六）按因故意或過失，不法侵害他人之權利者，負損害賠償責
      任。故意以背於善良風俗之方法，加損害於他人者亦同。
      民法第184條第1項定有明文。本件如附表1、2、3、4、5
      所示貨品之交易，既是泰新公司與該等客戶間之交易，其
      銷貨之款項本屬泰新公司所有無誤，丙○○將該等貨款據
      為己有，實已侵害泰新公司之權利，泰新公司因丙○○之
      故意侵權行為，而受有損害，從而泰新公司依侵權行為損
      害賠償之法律關係，請求丙○○賠償，於法有據。
三、倘丙○○之行為構成侵權行為，甲○○是否應負共同侵權之
    責任？
（一）按數人共同不法侵害他人之權利者，連帶負損害賠償責任
      ；不能知其中孰為加害人者，亦同。民法第185條第1項定
      有明文。又按造意人及幫助人，視為共同行為人。民事上
      之共同侵權行為（狹義的共同侵權行為，即加害行為）與
      刑事上之共同正犯，其構成要件並不完全相同，共同侵權
      行為人間不以有意思聯絡為必要，數人因過失不法侵害他
      人之權利，苟各行為人之過失行為，均為其所生損害共同
      原因，即所謂行為關連共同，亦足成立共同侵權行為，依
      民法第185條第1項前段之規定，各過失行為人對於被害人
      應負全部損害之連帶賠償責任（最高法院69年度台上字第
      1737號判例）。
（二）本件泰新公司復主張：甲○○為泰新公司台中分公司之副
      理，其明知客戶「子○○」、「和成 (育盛)」及「寅○
      ○」有銷貨、收款之實，卻於呈報總公司之「每日市售品
      日報表」內，漏而未報，其知情未報，與丙○○有共謀之
      嫌，因而主張甲○○就丙○○前述損害賠償義務，應負連
      帶賠償責任云云，然泰新公司之上述主張業為甲○○所否
      認，且辯稱：渠僅是幫丙○○處理事務，渠所收之子○○
      之貨款，均交予上司丙○○，而另外兩個客戶的貨款則是
      由丙○○去收的，渠完全沒有拿到錢，未有侵占任何款項
      云云（本院卷第3宗第97頁、184頁背面），而丙○○亦陳
      稱渠從來沒有指導甲○○等人如何製作日報表，渠只是託
      甲○○幫渠處理寄庫的貨等語（本院卷第3宗第94頁）。
      然查甲○○於原審業已自認渠係依上級主管即丙○○之指
      示執行職務，始未將「每日市售品流水表」中有關客戶「
      和成 (育盛)」、「寅○○」及「子○○」銷售商品部分
      記載於「台中分公司市售品日報表」等情（原審卷第1宗
      第314頁），又甲○○於本院陳稱：日報表部分渠一進去
      台中分公司，上一任的會計就會教導渠如何記帳，日報表
      的部分是依據實際上的銷貨製作，（系爭貨物）不是屬於
      公司銷貨，渠是將貨款直接交給丙○○，沒有交給會計，
      所以當時的會計自然沒有把這筆出貨記載於日報表上。要
      拿給會計之東西，除了錢之外，還有送貨單。送貨單還要
      經過倉管審核，他審核之後，再交給渠，渠再交給會計。
      當時丙○○的出貨部分，如果是銀貨兩訖的部分，渠就會
      將送貨單及東西一起交給丙○○。如果不是銀貨兩訖，於
      未收到錢時，渠還是將送貨單交給丙○○，由丙○○自己
      去收款等語（本院卷第3宗第94頁及背面），丙○○對甲
      ○○之上開陳述亦不爭執（本院卷第3宗第94頁背面），
      泰新公司之法定代理人亦陳稱出貨記錄係會計寫至日報表
      上，當時係甲○○將假的送貨單提供給會計記載市售日報
      表一情（本院卷第3宗第94頁）。
（三）綜上，甲○○確有因受丙○○之託，而將泰新公司倉庫內
      之貨物，擅自於「和成 (育盛)」、「寅○○」及「子○
      ○」等三客戶打電話至泰新公司營業所訂貨時，自泰新公
      司倉庫出貨與客戶、請泰新公司之司機送貨、開泰新公司
      送貨單，並將所收送貨單併同收回之款項交與丙○○，或
      將送貨單交由丙○○收款，均隱匿未交會計，致甲○○或
      台中分公司會計未依公司之作業程序將此等出貨資料記載
      於市售日報表，多年來，實造成泰新公司連續性之損害。
      甲○○雖以渠係相信丙○○確有寄庫始為如上行為置辯，
      然雖無證據足資證明甲○○係明知丙○○無寄庫而仍為上
      開行為，然甲○○自84、85年即已進泰新公司台中分公司
      任職會計，對公司貨物之管理及記帳之作業流程應十分熟
      悉，且依其所陳既確知倉管十分清楚丙○○有無寄庫，竟
      在輕易可詢問之情形，長期均未詢問倉管，即輕易相信丙
      ○○有寄庫而將「和成 (育盛)」、「寅○○」及「子○
      ○」所購買之貨款或送貨單均交由丙○○處理，而未交由
      會計記錄於市售日報表上，致泰新公司無法及時發現，甲
      ○○有過失甚明，並因此而造成泰新公司貨款之損失，依
      前開判例意旨，甲○○之過失行為，乃係泰新公司發生本
      件損害之共同原因，即所謂行為關連共同，當足與丙○○
      成立共同侵權行為，此不因甲○○未獲取任何「和成 (育
      盛)」、「寅○○」及「子○○」之貨款而有異，甲○○
      及丙○○均應對於泰新公司之全部損害負連帶賠償責任。
三、泰新公司於二審追加起訴之313270元部分，是否罹於時效？
    丙○○辯稱泰新公司於96年8月15日始追加起訴91年12月至
    92年9月之侵占行為，已逾侵權行為損害賠償請求權之兩年
    時效云云，然為泰新公司所否認，經查：
（一）甲○○於原審陳稱係因泰新公司總公司到台中查帳時，說
      台中的帳款不符合，向渠表示子○○等人的帳款不符合，
      而寫了原證一之說明書（原審卷第2宗第3頁），而依該說
      明書所載「有關台中分公司客戶子○○之帳款及育盛、寅
      ○○之帳單，在我任職分公司主管，副總北上台北時，曾
      交待該客戶如有銷貨，即交由他轉回總公司處理。甲○○
      94年8月25日」（原審卷第1宗第6頁），是以泰新公司主
      張本件案件之起始係因泰新公司94年8月，監察人自台北
      總公司南下查帳，始發現甲○○竟未將子○○、和成（育
      盛）、寅○○等三家客戶之貨款收入報回泰新台北總公司
      銷帳，經泰新公司詢問甲○○後，甲○○坦承，於其任職
      台中分公司主管時，該三家客戶若有銷貨，其均私下將貨
      款交予丙○○一情可採。
（二）按因侵權行為所生之損害賠償請求權，自請求權人知有損
      害及賠償義務人時起，二年間不行使而消滅。自有侵權行
      為時起，逾十年者亦同。民法第197條定有明文。本件泰
      新公司於94年9月30日向原審法院提起本件訴訟，其時僅
      請求92年10月至94年7月之侵占款項，倘泰新公司於本件
      起訴時即已發現丙○○91年12月至92年9月之侵占行為，
      實無可能於起訴時未為請求且不為保留之理，且因相關民
      、刑事案件進行，泰新公司為盡其舉證責任，而陸續找尋
      資料乃必然之情形，故泰新公司主張丙○○91年12月至92
      年9月之侵占行為係96年8月時，泰新公司為整理資料以便
      提呈檢察署，再次清點倉庫帳冊資料，始發現有91年至92
      年9月之資料一情應符常情，是泰新公司於96年8月15日為
      該段期間被侵占貨款之追加，並無罹於請求權時效。況縱
      認泰新公司知悉損害之時，係自甲○○寫上開說明書之94
      年8月25日起算，則泰新公司於96年8月15日提出追加請求
      ，亦未罹於兩年之侵權行為損害賠償請求權時效。
（三）丙○○雖辯稱泰新公司每年都有請會計師專人查帳，如果
      有侵佔的情形，應該早就發現，所以時效已經消滅云云，
      然會計師每年所審核者為會計傳票及所附憑證，並就相關
      稅務法令之規定查核公司入帳流程，絕非進泰新公司之倉
      庫實際點貨，此為眾所周知之事實，而泰新台北總公司當
      係以台中分公司報至台北總公司之銷售、帳務資料為依據
      ，並製作會計傳票以供會計師查帳。本件既因丙○○與甲
      ○○對於客戶之銷售於上呈泰新台北總公司之「每日市售
      品日報表」中匿而未報，會計師於核對會計傳票及所附憑
      證資料時當無從發現，此與會計師之查帳範圍與流程完全
      無涉，上訴人如此辯稱實非有據。
四、損害賠償的金額應如何計算？
（一）按民法第216條規定：損害賠償，除法律另有規定或契約
      另有約定之外，應以填補債權人所受損害及所失利益為限
      。依通常情形或依已定之計畫、設備或其他特別情事，可
      得預期之利益，視為所失利益。而泰新公司貨品之價格依
      金額高至低分別為「自用戶價格」、「小超市」、「大型
      超市」、「盤商價」等（參原審卷第1宗第274、275頁）
      。
（二）本件因「和成 (育盛)」、「寅○○」及「子○○」等三
      客戶就附表1、2、3、4、5之貨物之付款方式不同，故泰
      新公司主張分別計算其所受損害，尚無不可。其損害賠償
      計算方式如下：
  １、客戶子○○之貨款：因其係司機「下貨收現」，並將所收
      貨款數額等登載於「每日市售品流水表」中，故關於子○
      ○貨款部分，於附表3部分，泰新公司均以司機所填寫於
      「每日市售品流水表」上之價格為準；至附表4部分，因
      有部分非司機下貨收現，故非司機下貨收現部分，以最便
      宜之出貨價格即盤商價計算損害之數額，其餘司機下貨收
      現部分，仍以「每日市售品流水表」中，司機所現實收取
      之款項為損害之數額，應予准許。
  ２、客戶和成（育盛）、寅○○之貨款：因客戶和成（育盛）
      、寅○○並非司機「下貨收現」，而係司機送完貨後，將
      送貨單交由甲○○，甲○○再將送貨單交給上訴人丙○○
      ，嗣後由丙○○向該兩家客戶收取款項。對於前揭被侵佔
      之貨品，泰新公司主張以最便宜之出貨價格即盤商價計算
      損害之數額，應予准許。然就泰新公司於本院所追加請求
      92年9月8日售予育盛之麒麟10K，合計6,750元部分，因泰
      新公司所提出之「每日市售品流水表」上所記載者係「和
      盛」（本院卷第1宗第89頁），並非「和成」或「育盛」
      ，故此部分泰新公司之舉證尚有未足，其就此6,750元之
      請求，尚難准許。
（三）綜上，泰新公司得向甲○○及丙○○請求連帶賠償之金額
      為951,675元（計算式：76,090＋33,505＋535,560＋33,
      750元＋272,770元＝951,675元）。
（四）丙○○雖辯稱泰新公司得請求賠償之金額應扣除貨物之成
      本云云，然查本件丙○○係將貨款全部據為己有，而非僅
      將獲利據為己有，是以泰新公司就系爭貨物之成本亦包括
      在丙○○取得之款項中甚明，是以丙○○所辯應扣除成本
      云云，自非有據。
柒、綜上所述，系爭951,675元之貨款為泰新公司所有，丙○○
    於收悉貨款後，將之侵占入己，是泰新公司基於侵權行為損
    害賠償請求權之法律關係，請求丙○○及甲○○連帶給付95
    1,675元，及其中645,155元自95年3月30日起，其中306,520
    元自追加起訴狀繕本送達之翌日（即96年9月10日）起，均
    至清償日止，按年息百分之5計算之利息，為有理由，應予
    准許；泰新公司逾此部分之請求，則無理由，應予駁回。原
    審判決駁回泰新公司對甲○○之關於與丙○○連帶給付泰新
    公司645,155元及利息之請求，於法尚有未合，此部分泰新
    公司之上訴有理由，原判決此部分應予廢棄，改判如主文第
    二項所示；至原審判命丙○○應給付泰新公司645,155元，
    及自95年3月30日起至清償日止，按年息百分之5計算之利息
    ，並為供擔保後准為假執行及免為假執行之宣告部分，尚無
    違誤，丙○○指摘原判決不當，求予廢棄改判，為無理由，
    應駁回其上訴。泰新公司於二審追加部分，關於306,520元
    ，及自追加起訴狀繕本送達之翌日（即96年9月10日）起，
    至清償日止，按年息百分之5計算之利息請求，為有理由，
    應予准許，超過此部分之請求為無理由，應予駁回。
捌、本件泰新公司勝訴部分因未逾150萬元，經本院判決後即告
    確定，核無宣告假執行之必要，故關於泰新公司假執行之聲
    請，應予駁回。
玖、本件事實已臻明確，兩造其餘攻擊、防禦方法經審酌後，核
    與本件判決結果不生影響，不予一一論述，附此敘明。
據上論結，本件泰新公司之上訴有理由，丙○○之上訴為無理由
，泰新公司追加之訴一部有理由，一部無理由，依民事訴訟法第
463條、449條第1項、第450條、第78條、第79條、第85條第2項
，判決如主文。
中    華    民    國    98    年    5     月    26    日
                  民事第二庭    審判長法  官  邱森樟
                                      法  官  謝說容
                                      法  官  蔡秉宸
以上正本係照原本作成。
不得上訴。
                                      書記官  洪麗華
中    華    民    國    98    年    5     月    27    日
                                                      Ｍ


司法院資訊處製作；財團法人民間司法改革基金會備份。
